臺灣板橋地方法院交通事件裁定　　　　　　　　　　九十三年度交聲字第五五八號
　　原處分機關　臺北市交通事件裁決所
　　異　議　人
　　即受處分人　甲○○
右列異議人因違反道路交通管理處罰條例案件，對於臺北市交通裁決所於民國九十三
年三月二十六日以北市裁三字第裁二二－Ａ一Ａ一○○○四九號違反道路交通管理事
件裁決書所為之處分，聲明異議，本院裁定如左：
    主  文
原處分撤銷。
甲○○汽車駕駛人，支線道車不讓幹線道車先行暨駕駛汽車違反道路交通安全規則，
因而肇事致人受傷，處罰鍰新臺幣陸佰元，並記違規點數肆點。
    理  由
一、原處分意旨略以：異議人即受處分人甲○○於民國九十二年十一月二十六日下午
    三時許，駕駛車牌號碼ＧＲ－七八八六號自用小客車，沿龍江路一二○巷之支線
    道由西向東行駛之際，適易至封所騎乘之車牌號碼ＪＮＷ－一四五號重型機車沿
    龍江路之幹線道由北向南直行駛來，因支線道車不讓幹線道車先行，且違反道路
    交通安全規則肇事致機車駕駛人受有右小腿骨折之傷害，經臺北市政府警察局交
    通警察大隊執勤警員調查後，於同年十二月三十一日以北市警交大字第Ａ一Ａ一
    ○○○四九號舉發違反道路交通管理事件通知單舉發，分別依道路交通管理處罰
    條例第四十五條第九款、第六十一條第三項及第六十三條第一項第一款之規定，
    裁處罰鍰新臺幣六百元，並記違規點數一點，及吊扣駕駛執照三個月。
二、異議意旨略以：此事故之發生完全係因車牌號碼ＪＮＷ－一四五號重型機車駕駛
    人行經無號誌路口時不減速慢行所致，異議人並無過失，而臺北市交通事件裁決
    所函知：查肇事路口已劃分龍江路一二○巷西向東為支線道（右側設有「停」標
    誌），實為相撞前異議人所駕駛之車輛已完全停止，機車駕駛人卻沒看到異議人
    所駕駛之車輛，且未減速駕駛，因此，才撞上異議人駕駛之車輛而發生車禍。異
    議人所駕駛車輛之左側保險桿損壞，但對方機車卻完好無損，益發證明是機車超
    速來撞我車，異議人何其無辜，且保險桿已損壞卻還要受罰，況且依前述狀況，
    倘機車駕駛人有減速慢行豈會撞上異議人所駕駛之車輛，臺北市交通事件裁決所
    駁回異議人之申訴有欠公允。又異議人向原處分機關申訴時提及有關改善肇事路
    口號誌乙節，臺北市交通事件裁決所只告知副本送臺北市交通管理工程處，卻未
    明白告知改善日期，此有失責及推諉之嫌，該路口肇事頻繁已非近事，臺北市交
    通事件裁決所卻遲遲未積極改善，似有故意致路人肇事之嫌，臺北市交通事件裁
    決所未盡保障市○道路之責，爰依法聲明異議云云。
二、按汽車駕駛人，爭道行駛支線道車不讓幹線道車先行者，處新臺幣（下同）六百
    元以上一千八百元以下罰鍰，又汽車駕駛人有第四十五條情形者，並予記違規點
    數一點，道路交通管理處罰條例第四十五條第九款及第六十三條第一項第一款分
    別定有明文；次按汽車駕駛人，駕駛汽車違反道路交通安全規則，因而肇事致人
    受傷者，記違規點數三點，修正後道路交通管理處罰條例第六十一條第三項亦著
    有明文。再按車輛行至無號誌或號誌故障而無交通警察指揮之交岔路口，支線道
    車應暫停讓幹線道車先行，道路交通安全規則第一百零二條第一項第二款亦有明
    文規定。
三、經查：
　(一)本件異議人即受處分人甲○○於民國九十二年十一月二十六日下午三時許，駕駛
　　車牌號碼ＧＲ－七八八六號自用小客車，沿臺北市○○路一二○巷之支線道由西
　　向東行駛之際，適易志封所騎乘之車牌號碼ＪＮＷ－一四五號重型機車沿龍江路
　  之幹線道由北向南直行駛來，因支線道車未讓幹線道車先行，其與車牌號碼ＪＮ
    Ｗ－一四五號重型機車發生擦撞，致機車駕駛人易志封受有右小腿骨折之傷害，
    經臺北市政府警察局交通警察大隊警員調查後，以異議人有違反道路交通管理處
    罰條例第四十五條第九款及第六十一條第三項規定之行為掣單舉發，嗣異議人於
    九十三年二月十九日向原處分機關提出申訴，經原舉發機關查察檢送有關資料，
    嗣原處分機關於九十三年三月三十日以北市裁一字第○九三三一六五九四○○號
    函知異議人認定其行為仍構成違規行為，並附件檢送於九十三年三月二十六日以
    北市裁三字第裁二二－Ａ一Ａ一○○○四九號違反道路交通管理事件裁決書一份
    ，依道路交通管理處罰條例第四十五條第九款、第六十一條第三項及第六十三條
    第一項第一款之規定裁處異議人即受處分人罰鍰新臺幣六百元，並記違規點數一
    點，及吊扣駕駛執照三個月，異議人收受該函及裁決書後，嗣於同年四月十五日
    提起聲明異議等情，此有上開裁決書、申訴單、臺北市政府警察局九十二年十二
    月三十一日北市警交大字第Ａ一Ａ一○○○四九號舉發違反道路交通管理事件通
    知單、臺北市政府警察局交通警察大隊九十三年三月十五日北市警交大四字第○
    九三六一二五六○○○號函及所檢附之受理交通違規事件調查表、道路交通事故
    現場圖、交通事故分析研判表、道路交通事故補充資料表、交通事故談話紀錄表
    等件影本在卷可稽。異議人固坦承於右揭時地其汽車與車牌號碼ＪＮＷ－一四五
    號重型機車發生碰撞之事實，惟否認有何違反道路交通管理處罰條例規定之違規
    行為，並以前揭情詞置辯。經查，異議人右揭時、地，駕駛前開自用小客車因「
    支線道車不讓幹線道車先行」之違規事實，而與ＪＮＷ－一四五號重型機車發生
    碰撞肇事，致騎乘該部機車之駕駛人易至封受有右小腿骨折傷害等事實，業經臺
    北市政府警察局交通警察大隊舉發在案，並有舉發違反道路交通管理事件通知單
    、交通違規事件調查表、道路交通事故現場圖、交通事故分析研判表、道路交通
    事故補充資料表、交通事故談話紀錄表等件影本附卷可稽。觀諸卷附之道路交通
    事故現場圖所示，異議人車輛所行駛之龍江路一二○巷接近龍江路交岔路口處之
    右側設有「停」之標誌，核與卷附臺北市交通管制工程局九十三年四月八日北市
    交工設字第○九三三一○五三六○○號函說明之情形相符，而依道路交通標誌標
    線號誌設置規則第五十八條之規定，停車再開標誌，用以告示車輛駕駛人必須停
    車觀察，認為安全時，方得再開，設於安全停車視距不足之交岔道路次要道路口
    ，顯見異議人車輛行駛之龍江路一二○巷係支線道，而機車駕駛人易至封所行駛
    之龍江路則為幹線道無疑，揆諸上開規定，異議人車輛行駛至前開無號誌而無交
    通警察指揮之交岔路口時，應減速接近，先停止於該交岔路口前，讓屬於幹線道
    車之ＪＮＷ－一四五號重型機車優先通行後，方得續行，惟依卷附之道路交通事
    故現場圖所示，異議人駕駛之ＧＲ－七八八六號自用小客車之全部車身均已進入
    交岔路口，而與亦駛入該交岔路口之ＪＮＷ－一四五號重型機車發生碰撞，足可
    認定異議人確駕車未讓幹線道上機車先行，並肇事致幹線道上機車之駕駛人受傷
    ，是異議人有支線道車不讓幹線道車先行之違規，且違反道路交通安全規則第一
    百零二條第一項第二款規定，因而肇事致人受傷，甚為明確，其違規事實堪以認
    定。
　(二)按道路交通管理處罰條例業於民國九十三年四月二十一日修正公布，原條文第六
　　十一條第三項「汽車駕駛人，駕駛汽車違反道路交通安全規則，因而肇事致人受
　　傷者，吊扣其駕駛執照三個月至六個月」之規定，修正為「汽車駕駛人，駕駛汽
　　車違反道路交通安全規則，因而肇事致人受傷者，記違規點數三點；致人重傷者
    ，吊扣其駕駛執照三個月至六個月」，其施行日期依同條例第九十三條規定須由
    行政院以命令定之，而行政院於九十三年六月三十日以院臺交字第０九三００八
    六六八四─Ｂ號函發布修正後之該條例自九十三年七月一日起施行，修正後之新
    法，與修正前之舊法比較結果，以新法有利於抗告人，依學者所認，行政罰在法
    律之適用上應有刑法第二條第一項「行為後法律有變更者，適用裁判時之法律。
    但裁判前之法律有利於行為人者，適用最有利於行為人之法律。」，及稅捐稽徵
    法第四十八條之三「納稅義務人違反本法或稅法之規定，適用裁處時之法律。但
    裁處前之法律有利於納稅義務人者，適用最有利於納稅義務人之法律。」規定所
    揭示之「從新從輕」原則之類推適用（陳清秀著【依法行政與法律的適用】一文
    ，收錄於翁岳生編【行政法】一書，第一七六頁至第一七九頁，八十七年三月版
    ），而行政罰法草案第五條第一項亦明定此原則，本院自應適用修正生效後之新
    法為本件之裁判。綜上所述，本件異議人聲明異議雖無理由，惟原處分機關所為
    之處分既有如上瑕疵，自無可維持，爰依道路交通管理處罰條例第四十五條第九
    款、第六十三條第一項第一款及修正後之同條例第六十一條第三項之規定，裁處
    異議人即受處分人甲○○，罰鍰新臺幣六百元，並記違規點數四點，以資適法。
據上論斷，應依道路交通管理處罰條例第八十七條第二項，道路交通案件處理辦法第
二十條前段，裁定如主文。
中　　　華　　　民　　　國　　九十三　　年　　　八　　　月　　 十三 　　日
                                    臺灣板橋地方法院交通法庭
                                        法  官  戴　嘉　清
右正本證明與原本無異。
如不服本裁定應於送達後五日內向本院提出抗告狀。
                                        書記官  許　千　士
中　　　華　　　民　　　國　　九十三　　年　　　八　　　月　　 十三 　　日
